【裁判字號】    89,易,2477
【裁判日期】    890811
【裁判案由】    詐欺等
【裁判全文】
臺灣板橋地方法院刑事判決                        八十九年度易字第二四七七號
    公  訴  人  臺灣板橋地方法院檢察署檢察官
    被      告  甲○○
右列被告因詐欺等案件，經檢察官提起公訴（八十九年度偵字第五五三四號），本院
判決如左：
    主  文
甲○○意圖為自己不法之所有，而侵占遺失物，科罰金伍仟元，如易服勞役，以佰
元折算壹日。
    事  實
一、甲○○曾於民國（下同）八十六年間，因違反電信法案件，經本院判處有期徒刑
    三月確定，甫於八十七年六月二十八日執行完畢（不構成累犯），猶不知悔改，
    於八十八年十一月二十九日晚間十一時許，在位於臺北縣永和市○○路三一三號
    之「動力火車ＰＵＢ」店內，拾獲乙○○甫遺落於該處之支票一紙（面額：新臺
    幣九萬五千元、付款地：彰化商業銀行吉成分行、發票人：寬茂科技股份有限公
    司乙○○、帳號：000000000號、支票號碼：BE0000000 號）後，竟意
    圖為自己不法之所有，將該支票侵占入己，並於次日將該票轉讓予不知情之友人
    陳惠玲。嗣因乙○○於遺失上開支票後即赴銀行辦理掛失止付手續，陳惠玲於同
    年十二月二十七日銀行提示該支票乃遭退票，經警據報循線追查後，始查悉上情
    。
二、案經臺北縣警察局永和分局報告臺灣板橋地方法院檢察署檢察官偵查起訴。
    理  由
一、訊據被告甲○○對於在前揭時、地拾獲上開支票一節，固坦承不諱，惟矢口否認
    有侵占遺失物犯行，辯稱：伊當時拾取上開支票係為隔日再返還失主，嗣因酒醉
    意識不清，而誤將該支票交予友人，並無將該支票據為己有之意思云云。惟查：
    上開支票係票主乙○○於八十八年十一月二十九日晚間，在前開「動力火車ＰＵ
    Ｂ」店內遺落者，嗣該支票由被告轉讓予陳惠玲，並由陳惠玲持往銀行提示遭退
    票等節，業據證人乙○○及陳惠玲分別於警訊時證述綦詳，並有遺失票據申書、
    票據掛失止付通知書、掛失止付票據提示人查報表、臺北市票據交換所退票理由
    單及該支票正、反面影本各一份附卷足憑，核與被告供稱其拾獲該支票而轉讓予
    陳惠玲等語相符，堪認被告在客觀上確有拾獲他人之遺失物再將之轉讓予友人之
    行為，至被告雖執前詞辯稱當時在主觀上並無侵占意思云云，然上開支票正反面
    均未記載其遺落時之持票人究為何人，亦未記載發票人之地址、電話等聯絡資料
    ，有該支票正反面影本各一份在卷可查，被告對於其欲返還之對象及返還之方法
    既無一知悉，實難認其於隔日竟有將該支票返還失主之可能，且被告拾獲該支票
    後，即於次日晚赴友人陳惠玲經營之酒店內消費，並將該支票轉讓予陳女，且於
    該支票背面以其別名「張龍文」背書及書寫正確之身分證統一編等情，業據被告
    及證人陳惠玲一致陳明在卷，並有該支票影本一份附卷足憑，被告既甫拾獲該支
    票即儘速於次日持該支票抵充其酒店消費金額，實難認其在主觀上毫無將該支票
    侵吞入己之意思，況其交付該支票之際，既有於支票上背書及書寫正確之身分證
    統一編號，尤難認其有何誤取支票交予陳惠玲之情事，參諸被告於警訊時對於右
    揭事實均坦承不諱，而對於隔日返票支票予失主及酒醉誤取支票交予陳惠玲等重
    要關鍵事項，竟未提隻字片語（參見偵查卷第三、四頁），嗣於偵查中及本院審
    理時經傳喚到案後，始翻異前供而為前開辯解，益徵其該等辯解純屬臨訟杜譔卸
    責推諉之詞，要無足採，綜上所述，本件事證已臻明確，被告犯行洵堪認定。
二、核被告所為，係犯刑法第三百三十七條之侵占遺失物罪。爰審酌被告為貪圖小利
    ，竟恣意侵占他人遺失之支票，並將之轉讓予他人，致失主無端擴大遺失票據之
    風險，亦使受讓人受有未能及時兌領票據金額之不便，並參酌其素行狀況（如事
    實欄所載之前科情形，有臺灣高等法院檢察署刑案紀錄簡覆表一份附卷可稽）、
    犯罪之手段及犯罪後猶飾詞狡辯態度不佳等一切情狀，量處如主文所示之刑，並
    諭知易服勞役之折算標準，以示懲戒。
三、公訴意旨另以：被告意圖為自己不法之利益，於八十八年十月三十日二十時許，
    在臺北市○○路一０一號六樓，以不履行債務之意思施詐術，而將上開支票交付
    予不知情之陳惠玲，以抵償其所積欠陳女之債務，嗣陳女向銀行提示該支票時，
    因該支票已遭止付而退票，致陳女受有債務未清償之損害，而被告則取得延緩清
    償債務之利益，因認被告涉有刑法第三百三十九條第二項之詐欺得利罪嫌云云。
    惟查：被告當時係將上開支票轉讓予陳惠玲，同時於支票背面以其別名「張龍文
    」背書及書寫正確之身分證統一編等節，業據被告供明在卷，並有支票影本一份
    在卷可查，被告轉讓該支票時既有背書及書立正確年籍資料以示負責，則其當時
    在主觀上是否確有謀取財產上不法利益之詐欺意圖，即非無疑，次按清償債務而
    對於債權人負擔新債務者，除當事人另有意思表示外，若新債務不履行時，其舊
    債務仍不消滅，民法第三百二十條定有明文，被告係以背書轉讓上開支票之方式
    ，清償其所積欠陳惠玲之債務，已如上述，足見其顯係因清償舊債務而對於債權
    人陳惠玲負擔新票據債務，雖該支票業經辦理掛失止付手續而無法兌現，致被告
    嗣後負擔之新票據債務處於不履行狀態，然依前開規定，被告對於陳女之舊債務
    在客觀上並無獲得寬減或免除之可能，其間顯無獲得原債權消滅之財產上不法利
    益之餘地，且被告雖因而延緩清償該等債務，然其仍須依法加計法定利息清償該
    筆債務，準此以觀，自難認被告獲有何等延緩清償債務之財產上不法利益，亦難
    認債權人陳惠玲受有何等債務未清償之損害，綜上所述，本件此部分既難認被告
    當時在主觀上確有謀取財產上不法利益之詐欺意圖，客觀上亦難認被告有獲取財
    產上不法利益之情事，尚無從遽認被告涉有何等詐欺得利罪嫌，本應就此部分為
    無罪之諭知，惟公訴人既認此部分與前開有罪部分具有牽連犯之裁判上一罪關係
    ，爰不另為無罪諭知，併此敘明。
據上論斷，應依刑事訴訟法第二百九十九條第一項前段，刑法第三百三十七條、第四
十二條第二項、罰金罰鍰提高標準條例第一條前段、第二條，判決如主文。
本案經檢察官李嘉明到庭執行職務
中      華      民      國      八十九      年    八      月    十一    日
                                      臺灣板橋地方法院刑事第二庭
                                          法  官  王  屏  夏
右正本證明與原本無異。
如不服本判決，應於判決送達後十日內，向本院提出上訴狀。
                                          書記官  楊  璧  華
中      華      民      國      八十九      年    八      月    十六    日
附錄本案論罪科刑法條全文：
刑法第三百三十七條：
意圖為自己或第三人不法之所有，而侵占遺失物、漂流物或其他離本人所持有之物者
，處五百元以下罰金。


司法院資訊處製作；財團法人民間司法改革基金會備份。
